【裁判字號】    97,交抗,51
【裁判日期】    970219
【裁判案由】    聲明異議
【裁判全文】
臺灣高等法院臺南分院交通事件裁定      97年度交抗字第51號
抗  告  人
即受處分人  甲○○
上列抗告人因違反道路交通管理處罰條例案件，不服臺灣嘉義地
方法院中華民國96年12月31日所為裁定（96年度交聲字第0312號
），提起抗告，本院裁定如下：
    主  文
抗告駁回。
    理  由
一、本件抗告意旨略以：抗告人即受處分人甲○○認本件拿不出
    照片或錄影來證明抗告人有交通違規之事實，兩位警察於原
    審都說當時抗告人旁邊皆有車輛停住，係言過其實。又於原
    審對質時，法官亦指出事後補拍照片與抗告人的機車車號、
    顏色、或人物都不符合，抗告人當時詢問員警，兩人都說是
    為了證明紅綠燈沒壞而拍，若事實上「此法」（照相或錄影
    ）殆不可行，那為何又要事後拍了那麼多照片。另抗告人並
    未強求以「此法」為依據，而是員警一方有怠惰之疑，也或
    許員警忘了員警的權力應不至於大到只憑眼見口述就可認定
    抗告人有違規。合上，本件有失公正公平，請撤銷原裁定云
    云。
二、按汽車駕駛人，行經有燈光號誌管制之交岔路口闖紅燈者，
    處新臺幣1800元以上5400元以下罰鍰，並記違規點數 3點；
    汽車行駛至交岔路口，其行進、轉彎，應遵守燈光號誌，道
    路交通管理處罰條例第53條第1項、第63條第1項第 3款與道
    路交通安全規則第102條第1項第1款分別定有明文。
三、經查：抗告人即受處分人甲○○於民國（下同）96年11月11
    日16時55分，駕駛車牌號碼 UJ5-895號輕機車，行經雲林縣
    斗南鎮○○路○段和興國路有燈光號誌管制之交岔路口闖紅
    燈等情，業據證人即警員賴國賓於原審調查時結證稱：「異
    議人（即本件抗告人）駕駛 UJ5-895號輕機車是從北往南行
    駛延平路二段，通過興國路口的時候闖紅燈直行，我當時在
    執行交通取締，我發現該車闖紅燈違規，我就攔下他，當時
    的路況紅燈已經20多秒，隔壁的車子都停在那邊等紅燈，只
    有發現那部車闖紅燈過來。」「（問：如何攔停？）我們用
    指揮棒攔停異議人，我們在該路口前方20幾公尺‧‧」（見
    原審卷第16頁）；並經證人即員警李政儒於原審調查時結證
    稱：「異議人騎乘 UJ5-895號輕機車從延平路二段由北向南
    方向與興國路口，直行闖紅燈，我當時在執行交通稽查，發
    現該車闖紅燈違規，我就鳴笛用交通指揮手勢將他攔停下來
    ，靠路邊停車。」「變換紅燈已經20幾秒，我在那邊看，該
    路口有其他的車輛在那邊停等紅綠燈」（見原審卷第19至20
    頁）。上開兩名證人之證述互核相符，並有雲林縣警察局雲
    警交字第 KAE047306號舉發違反道路交通管理事件通知單、
    交通部公路總局嘉義市監理站嘉監義裁字第裁76-KAE047306
    號違反道路交通管理事件裁決書、雲林縣警察局斗南分局96
    年11月28日雲警南交裁字第 0960013250號函各1份及現場照
    片2張等在卷可稽（見嘉義市監理站卷第1至2、7頁，原審卷
    第26頁）。從而，抗告人確有上揭交通違規情事，應足認定
    。
四、至抗告人以上揭情詞置辯，惟查：證人賴國賓、李政儒之近
    視，於戴眼鏡矯正後視力正常一節，已據其等於原審調查時
    結證明確（見原審卷第17、20頁），參以其等所站位置距號
    誌僅20多公尺，其等對於抗告人通過上開路口之號誌為紅燈
    ，應無誤認之虞。又警察舉發交通違規行為，並不以照相或
    錄影為必要之證明方法，若強求各種交通違規行為均需以照
    相或錄影為其裁罰依據，事實上殆不可行，蓋諸多違規行為
    之發生難以預期，違規狀態稍縱即逝，根本無法期待每種違
    規行為均須照相為證，是本件縱然未有照相、錄影存證，但
    員警既目睹抗告人上開違規事實，已如上述，自仍得予以處
    罰，是抗告人以本件無照相或錄影來證明抗告人有交通違規
    之事實云云，應不足採。此外，卷附之照片係用以證明抗告
    人交通違規行為當時交通號誌燈之運作係屬正常，亦經證人
    賴國賓、李政儒於原審證述明確（見原審卷第18至19頁、第
    21頁），並非用以證明抗告人交通違規行為之直接證據，則
    照片上所顯示之機車並非抗告人所駕駛之機車，自屬當然，
    而本院依據證人賴國賓、李政儒之證詞既可認定抗告人之交
    通違規行為，抗告人以照片係事後補拍、機車車號、顏色、
    人物均不符合云云，亦不足採。
四、綜上所述，原審法院以抗告人確有行經有燈光號誌管制之交
    岔路口闖紅燈之交通違規行為，而駁回抗告人之異議，本院
    經核其認事用法，均無不當。抗告人猶執前詞提出抗告，為
    無理由，應予駁回。
五、據上論結，應依道路交通案件處理辦法第26條，刑事訴訟法
    第412條，裁定如主文。
中    華    民    國    97    年    2     月    19    日
                  刑事第三庭    審判長法  官  陳義仲
                                      法  官  宋明蒼
                                      法  官  蔡勝雄
以上正本證明與原本無異。
不得再抗告。
                                      書記官  汪姿秀
中    華    民    國    97    年    2     月    21    日


司法院資訊處製作；財團法人民間司法改革基金會備份。
